【裁判字號】    97,交聲,371
【裁判日期】    971231
【裁判案由】    聲明異議
【裁判全文】
臺灣嘉義地方法院交通事件裁定         97年度交聲字第371號
原處分機關  交通部公路總局嘉義區監理所嘉義市監理站
異  議  人  乙○○
上列受處分人因違反道路交通管理處罰條例案件，對於交通部公
路總局嘉義區監理所嘉義市監理站中華民國97年8月22日所為之
處分（原處分案號：嘉監義裁字第裁76-M00000000號）聲明異議
，本院裁定如下：
    主    文
異議駁回。
    理    由
一、按汽車駕駛人，行車速度，超過規定之最高時速，或低於規
    定之最低時速，除有行車速度超過規定之最高時速60公里以
    上之外，處新臺幣（下同）1,200元以上2,400元以下罰鍰；
    汽車駕駛人，有上開情形者，除依原條款處罰鍰外，並記違
    規點數1點，道路交通管理處罰條例第40條、第63條第1項第
    1款，分別定有明文。次按違反道路交通管理處罰條例第40
    條事件，汽車駕駛人行車速度，超過規定之最高時速20公里
    以上未滿40公里，期限內繳納或到案聽候裁決者，處1,800
    元罰鍰，亦為違反道路交通管理事件統一裁罰基準及處理細
    則第2條第2項之裁罰基準表所明定。又按汽車駕駛人，駕駛
    汽車有違反本條例之行為，經交通勤務警察或依法令執行交
    通稽查任務人員制止時，不聽制止或拒絕停車接受稽查而逃
    逸者，除按各該條規定處罰外，處新臺幣3,000元以上6,000
    元以下罰鍰，道路交通管理處罰條例第60條第1項定有明文
    。
二、原處分意旨略以：本件異議人即受處分人（以下稱異議人）
    乙○○駕駛之車號Z9-8811號自用一般小客車，於民國97年
    07月13日13時13分，在臺一線310.6公里（南下）處，原舉
    發機關台南縣警察局交通警察隊警員（下稱原舉發機關）因
    認異議人有「一、經雷射槍測速時速94公里，限速70公里，
    超速24公里。二、不服稽查取締（經警揮紅旗，鳴笛示意停
    車，仍加速逃逸）」之違規行為，而填製南縣警交字第M000
    00000號舉發違反道路交通管理事件通知單舉發，異議人於
    應到案期限內申訴，經原處分機關交通部公路總局嘉義區監
    理所嘉義市監理站（下稱原處分機關）審查結果，仍認異議
    人有前開違規行為，而分別依道路交通管理處罰條例第40條
    、第63條第1項第1款及同條例第60條第1項規定，於97年8月
    22日以嘉監義裁字第裁76-M00000000號裁決書，據以裁處罰
    鍰4,800元，記違規點數1點等語。
三、聲明異議意旨略以：本件無具體事證，且經異議人至臺南縣
    警察局交通隊調閱錄影帶發現，從中也無法明確指出異議人
    所駕駛之車號Z9-8811號自小客車有違規事實，該警員甲○
    ○也說此案件爭議性很大，綜上，只有警員單方面說詞，異
    議人實感不服，為此狀請法院撤銷原處分等語。
四、經查：
（一）按執行交通勤務警員舉發違反道路交通管理處罰條例所列
      之違規事實，本質上為行政處分，係公務員基於職務上之
      權力，依法就特定之具體事件所為之具有公法上效果之單
      方面行政行為，基於公務員為公法上行為具有公信力之原
      則，該行政處分行為當可被推定為真正，此乃行政法上之
      基本原理原則，並本於此公信原則，使執行員警得當機處
      分，以達其維護交通秩序、安全之行政目的。
（二）本件異議人於本院調查時並不爭執當日有經過臺一線310.
      6公里處，又經本院傳訊證人即舉發警員甲○○到庭具結
      證述：當時我們以雷射槍一對一方式來測車輛的速度，如
      果測到沒有超速就讓該車經過，若測到有超速的情形我們
      就作攔截車輛的動作，而該路段限速是70公里，異議人駕
      駛之車輛經過我們時，測得超速24公里，異議人經攔截未
      停下，我們就用錄影機錄下車牌號碼及顏色，是在作攔截
      動作時就開始錄影，回來後才用電腦查詢車籍資料，若沒
      有錯誤即為舉發等語。而經本院勘驗上開錄影光碟結果：
      臺一線310. 6 公里處為四線道道路，異議人駕駛之車輛
      從該線道南下方向由內側車道駛向外側車道，車輛前並無
      其他車輛，聽聞警察鳴笛示意攔停，異議人略微煞車減速
      後，就再從外側車道駛向內側車道，之後錄影鏡頭移動往
      雷射測速槍的顯示視窗繼續錄影，聽到警察說：「超速、
      綠色，時間13點13分，測距197.9，94。」，雷射測速槍
      顯示視窗並顯示Range197.9，Speed94。足認證人王嘉上
      開之證詞，應可憑信。而異議人雖執前揭異議理由，惟未
      提出任何具體事證，供本院調查以推翻舉發警員行政處分
      之合法適當性，是異議人之違規行為應堪認定。
五、綜上所述，異議人於前述時、地違規超速，並有不服稽查取
    締之事實堪可認定，原舉發機關依違規行為事實據以掣單舉
    發，原處分機關以相同事實及理由，分別依道路交通管理處
    罰條例第40條、第63條第1項第1款及同條例規定第60條第1
    項規定，裁處異議人罰鍰4,800元，並記違規點數1點於法並
    無違誤。受處分人之聲明異議，為無理由，應予駁回，爰依
    道路交通案件處理辦法第19條，裁定如主文。
六、如不服本裁定，應於送達後5日內，向本院提出抗告狀。
中    華    民    國    97    年    12    月    31    日
                  交通法庭    法  官  劉瓊雯
上列正本證明與原本無異。
如不服本裁定，應於裁定送達後5日內向本院提出抗告狀（應附
繕本）。
中    華    民    國    97    年    12    月    31    日
                              書記官  劉美娟


司法院資訊處製作；財團法人民間司法改革基金會備份。
